臺灣宜蘭地方法院刑事判決　　　　　　　100年度訴字第334號
公　訴　人　台灣宜蘭地方法院檢察署檢察官
被　　　告　蔡麗香
上列被告因偽造文書等案件，經檢察官提起公訴（99年度偵字第
4619號），嗣於本院準備程序進行中，被告就被訴事實為有罪之
陳述，經本院告知簡式審判程序意旨，並聽取公訴人及被告之意
見後，本院合議庭裁定改由受命法官獨任依簡式審判程序審理，
並判決如下：
    主  文
蔡麗香犯行使變造私文書罪，處有期徒刑貳月，如易科罰金，以
新台幣壹仟元折算壹日。緩刑貳年。
    事  實
一、蔡麗香因先前至宜蘭縣宜蘭市○○○路22號「50元女裝店」
    所購買之衣褲不合身，而於民國99年9月25日前往進行換貨
    ，另換取衣、褲各1件，該店工讀生吳盈萱並出具以紅色原
    子筆書寫之兌換收據，其上記載「9/25 14：38 1-1 1-2」
    ，用以表彰購買時間為9月25日14時38分，購買1件衣服、1
    件褲子（前面數字表示數量，後面數字1表示衣服，2表示褲
    子）之證明，詎蔡麗香竟基於意圖為自己不法所有及行使變
    造私文書之犯意，於99年9月29日在其位於宜蘭縣壯圍鄉○
    ○路1巷14號對面住家之居所，逕自將前揭收據之內容變更
    為「9/25 14：38 1-1 4-2」，足以生損害於「50元女裝店
    」對退換貨物管理之正確性後，即於同日持該經變造之收據
    、先前自該店購入之衣、褲各1件及非自該店購入之舊褲2件
    至該女裝店，佯裝該衣、褲均係自該店購買，該店店員游淑
    惠因而陷於錯誤，除同意自該店購買之衣、褲各1件予以退
    換外，亦同意蔡麗香將非自該店購入之舊衣褲2件換取該店
    所販售之褲子2件而交付之（起訴書誤載為3件）。嗣經該店
    負責人許嘉彬調閱監視器而發現上情，並報警循線查獲。
二、案經許嘉彬訴請台灣宜蘭地方法院檢察署檢察官及宜蘭縣政
    府警察局宜蘭分局報請台灣宜蘭地方法院檢察署檢察官偵查
    後起訴，經本院合議庭裁定以簡式審判程序審理。
    理  由
一、本案被告蔡麗香所犯之罪，並非法定刑為死刑、無期徒刑或
    最輕本刑三年以上有期徒刑之罪，亦非高等法院管轄第一審
    之案件，而被告於準備程序中就被訴事實已為有罪之陳述，
    經本院告知簡式審判程序之旨，並聽取被告與公訴人之意見
    後，本院合議庭乃依刑事訴訟法第273條之1第1項規定，裁
    定由受命法官獨任進行簡式審判程序，合先敘明。
二、上開犯罪事實，業據被告於本院準備程序、審理時坦承不諱
    ，核與證人即告訴人許嘉彬於警詢、證人游淑惠於警詢、偵
    查中證述相符，並有經被告變造之收據、扣押筆錄、贓物認
    領保管單、監視器影像擷取相片暨證物相片共18幀等可資佐
    憑，是被告上開自白確與事實相符，足堪認定。
三、起訴書雖認被告多換取3件褲子共150元，惟查，被告雖將收
    據上之褲子1件之記載變造為褲子4件，然證人游淑惠於警詢
    時證稱：當時被告只換了1件衣服及3件褲子等語明確（警卷
    第9頁），是被告詐得之物品為褲子2件，足堪認定。
四、查吳盈萱所出具之收據，其上記載「9/25 14：38 1-1 1-2
    」，單從形式上觀察，其內容尚不足以獨立表示一定用意之
    證明，須依據特約始足以表示「購買時間為9月25日14時38
    分，購買1件衣服、1件褲子」，應屬刑法第220條第1項之準
    文書。故核被告所為，係犯刑法第216條、第220條第1項、
    第210條之行使變造準私文書罪及刑法第339條第1項之詐欺
    取財罪。被告變造收據之低度行為復為行使之高度行為所吸
    收，不另論罪。被告變造收據之目的即係為據以對「50 元
    女裝店」詐欺取財，是認被告係基於同一犯罪決意所為，應
    將其所為變造文書及詐欺取財等舉動，評價為一行為，故被
    告就上開犯行，係以一行為同時觸犯行使變造準文書罪及詐
    欺取財罪，為想像競合犯，應從重依行使偽造準私文書罪處
    斷。爰審酌被告為貪圖小利，而為行使變造準文書及詐欺取
    財之犯行，以獲取不法利得，導致告訴人許嘉彬受有損害，
    所為顯非可取，然被告於審理時坦承犯行，並已與告訴人達
    成和解，此有和解書1紙在卷可稽，犯後態度尚屬良好，並
    考量被告並無前科，素行良好等一切情狀，量處如主文所示
    之刑，並諭知易科罰金之折算標準。查被告前未曾受有期徒
    刑以上刑之宣告，有卷附台灣高等法院被告全國前案紀錄表
    可按，其因一時失慮，偶罹刑典，今已與告訴人達成和解，
    有和解書1紙在卷足憑，經此起訴、審判，當知所警惕，信
    無再犯之虞，本院認所宣告之刑以暫不執行為適當，並諭知
    緩刑2年，以啟自新。另變造之收據1紙（他字卷第4頁），
    因被告行使而已交付與證人游淑惠，現已非被告所有，自無
    從為沒收之諭知，附此敘明。
據上論斷，應依刑事訴訟法第273條之1第1項、第299條第1項前
段，刑法第210條、第216條、第220條第1項、第339條第1項、第
55條、第41條第1項前段、第74條第1項第1款，刑法施行法第1條
之1，判決如主文。
本案經檢察官張立言到庭執行職務。
中    華    民    國   100    年    8     月    30    日
                  刑事第二庭  法  官  王耀興
以上正本證明與原本無異。
如不服本判決應於收受本判決後10日內向本院提出上訴書狀，並
應敘述具體理由。若未敘述理由者，應於上訴期間屆滿後20日內
向本院補提理由書狀(均須按他造當事人之人數附繕本)。
                              書記官  林家妮
中    華    民    國   100    年    8     月    31    日
附錄本案論罪科刑法條全文
中華民國刑法第210條
（偽造變造私文書罪）
偽造、變造私文書，足以生損害於公眾或他人者，處5年以下有
期徒刑。
中華民國刑法第216條
（行使偽造變造或登載不實之文書罪）
行使第 210 條至第 215 條之文書者，依偽造、變造文書或登載
不實事項或使登載不實事項之規定處斷。
中華民國刑法第220條第1項
（準文書）
在紙上或物品上之文字、符號、圖畫、照像，依習慣或特約，足
以為表示其用意之證明者，關於本章及本章以外各罪，以文書論
。
中華民國刑法第339條第1項
（普通詐欺罪）
意圖為自己或第三人不法之所有，以詐術使人將本人或第三人之
物交付者，處 5 年以下有期徒刑、拘役或科或併科 1 千元以下
罰金。